臺灣高等法院民事判決
110年度家上字第142號
上訴人即附
帶被上訴人  甲○○  

訴訟代理人  黃秀禎律師
            潘玉蘭律師
被上訴人即  
附帶上訴人  乙○○  

訴訟代理人  楊宗儒律師
複  代理人  黃詠劭律師

上列當事人間請求夫妻剩餘財產分配事件，上訴人對於中華民國
110年4月26日臺灣臺北地方法院108年度家財訴字第8號第一審判
決提起上訴，被上訴人為附帶上訴，本院於111年6月21日言詞辯
論終結，判決如下：
    主      文
上訴及附帶上訴均駁回。
第二審訴訟費用關於上訴部分，由上訴人負擔；關於附帶上訴部
分，由被上訴人負擔。
    事      實
一、被上訴人即附帶上訴人乙○○(下稱乙○○)主張：兩造於民國(
    下同)95年8月11日結婚，於同年11月26日產下未成年子女即
    訴外人丙○○，嗣上訴人即附帶被上訴人甲○○(下稱甲○○)於10
    5年12月9日向原法院對伊提起離婚訴訟(案列原法院106年度
    婚字第265號，下稱前案離婚訴訟)，經原法院於107年7月23
    日判決兩造離婚，並於同年8月24日確定。伊於105年12月9
    日之婚後財產如附表編號1至7「乙○○主張金額」欄所示，伊
    之婚後剩餘財產總計為新臺幣(下同)79萬4270元；甲○○之婚
    後財產、婚前財產、婚後負債如附表編號8至33、35「乙○○
    主張金額」欄所示，甲○○之婚後剩餘財產總計為1378萬9623
    元。兩造婚後剩餘財產差額為1299萬5353元，伊依民法第10
    30條之1第1項本文規定，得請求分配兩造婚後剩餘財產之半
    數649萬7677元。又甲○○與子女在美生活費及子女之醫療費
    用確由伊負擔，甲○○於前案離婚訴訟亦自承其為照顧子女而
    留職停薪在家操持家務，故家中經濟需倚靠伊支應；而甲○○
    雖於96年間自美國返臺而與伊分居兩地，但仍定期相聚或跨
    國旅遊，諸如98年8月同遊阿拉斯加、99年1月同遊洛杉磯、
    100年11月至上海旅遊等。嗣於101年7月伊亦自美返臺，於
    同年8月開始工作，收入悉數轉給甲○○，後因支付孝親費而
    改以分擔方式負擔家用。伊於創業期間以自僱型態辦理金融
    課程，賺取學費收入，並協助甲○○繳納部分所得稅。而伊自
    美返臺後月收入6萬多元，甲○○月收入20多萬元，甲○○提議
    自付房貸及子女學雜費，伊負擔大樓管理費、水電瓦斯費、
    電話網路費、食品家用採買等，另甲○○自101年至105年間每
    年國外出差期間超過1個月，子女吃飯上學均由伊照顧，伊
    對家庭並非毫無付出，且夫妻互負扶養義務，伊於婚姻關係
    存續中居住甲○○所有房地非無法律上原因，兩造平均分配剩
    餘財產並無顯失公平之處等語，爰依民法第1030條之1第1項
    本文規定，求為命甲○○應給付乙○○644萬9677元，及其中500
    萬元自起訴狀繕本送達翌日(即107年11月20日)、其餘144萬
    7677元自民事擴張聲明狀繕本送達翌日(即110年1月14日)起
    算法定遲延利息之判決。
二、甲○○則辯以：乙○○婚後剩餘財產為79萬4270元，伊之婚後財
    產、婚前財產、婚後負債如附表編號8至31、33、35「甲○○
    抗辯金額」欄所示，伊之婚後剩餘財產總計為1033萬4282元
    ，兩造婚後剩餘財產差額僅為954萬0012元，乙○○至多僅能
    請求分配兩造婚後剩餘財產差額之半數477萬0006元。又乙○
    ○①自95年11月26日起至105年11月止未負擔子女丙○○之扶養
    費用，均由伊代墊，伊自得依不當得利之法律關係請求乙○○
    自95年11月26日起至105年11月止因伊代墊扶養費用所受之
    不當得利133萬2000元；②自106年1月1日起至同年12月止仍
    居住於伊所有如附表編號8所示之興隆路房地，計受有相當
    於租金72萬元之不當得利；③自106年12月起至107年7月止，
    未按月給付丙○○每月扶養費6000元，總計受有4萬8000元之
    不當得利，伊自得主張與乙○○得請求分配之兩造婚後剩餘財
    產抵銷。另兩造同住以來一切家務均由伊自理或出資雇人處
    理，乙○○從未分擔家務，子女扶養費及生活起居照護亦長期
    由伊負責，兩造自105年12月起分居，乙○○獨自居住伊名下
    房產，任伊獨力支付每月8萬元之房貸，對婚姻家庭生活毫
    無貢獻，更遑論對伊婚後財產增加有何助力，是乙○○訴請平
    均分配夫妻剩餘財產差額難稱公允，應依民法第1030條之1
    第2項規定，將乙○○得請求分配之兩造婚後剩餘財產酌減至
    零等語。
三、原審判命甲○○應給付乙○○579萬9677元，及其中500萬元自10
    7年11月20日、其餘79萬9677元自110年1月14日起算之法定
    遲延利息，駁回乙○○其餘之訴。甲○○不服提起上訴，聲明：
    ㈠原判決不利於甲○○部分廢棄。 ㈡上開廢棄部分，乙○○在第
    一審之訴駁回。乙○○則答辯聲明：㈠上訴駁回。並於本院提
    起附帶上訴，聲明：㈠原判決不利於乙○○部分廢棄。㈡上開廢
    棄部分，甲○○應給付乙○○65萬元，及自110年1月14日起算之
    法定遲延利息。甲○○則答辯聲明：附帶上訴駁回。
四、兩造不爭執事項(見本院卷第157頁)：
　㈠兩造於95年8月11日結婚，嗣甲○○於105年12月9日向原法院對
    乙○○提起前案離婚訴訟，經原法院於107年7月23日以106年
    婚字第265號判決兩造離婚，並於同年8月24日確定在案。兩
    造同意以105年12月9日為夫妻婚後剩餘財產差額分配請求權
    之基準日，有原法院106年度婚字第265號判決及確定證明足
    憑(見原審卷一第43至53頁)。
  ㈡兩造對於附表編號1至29、33至34所示兩造婚後財產、婚前財
    產、婚後負債均不爭執。僅對附表編號30至32、35所示之兩
    造婚後財產及甲○○婚前財產加以爭執。
五、本院判斷：
    乙○○主張甲○○於105年12月9日向原法院對其提起前案離婚訴
    訟，經原法院於107年7月23日以106年婚字第265號判決離婚
    ，並於同年8月24日確定，兩造之婚後剩餘財產差額為1299
    萬5353元，其自得依民法第1030條之1第1項本文規定請求分
    配兩造婚後剩餘財產之半數649萬7677元等語。惟為甲○○所
    否認，並以前詞置辯。經查：
  ㈠兩造婚後剩餘財產差額之認定：
  ⒈兩造對於乙○○之婚後剩餘財產為79萬4270元，及甲○○有如附
    表編號8至29、33至34所示之婚後財產與婚後負債，均不爭
    執(見兩造不爭執事項㈠)，僅爭執甲○○如附表編號30至32、3
    5所示之婚後財產與婚前財產，茲將上開爭執分項析述如後
    。
  ⒉附表編號30所示車輛(下稱系爭車輛)之價值：查系爭車輛於1
    05年12月9日之價值，經原法院於108年11月7日函請臺灣區
    汽車修理工業同業公會鑑定，經該公會於同年12月3日函覆
    略以，系爭車輛C250有CGi、AMG二種型式，經詢兩造均無法
    確認系爭車輛係何種型式，若為CGi則價值為115萬元、若為
    AMG則為125萬元(見原審卷二第157頁)；而甲○○於108年12月
    12日原審準備程序期日亦表示不知道鑑價單位所稱之兩種車
    型意涵為何，會將購入的水單及車輛外觀陳報到院(見原審
    卷二第246頁)，嗣原法院檢附甲○○所提供之收據、行照、車
    輛外觀照片函請上開鑑價單位再行鑑價，經該公會109年2月
    20日函覆表示，系爭車輛價值約115萬元(見原審卷三第19頁
    ），顯有相當判斷依據及基準。甲○○雖辯稱系爭車輛按定率
    遞減法計算折舊，現值僅為63萬8889元云云。惟所謂折舊乃
    將固定資產之成本在其受益期間內，以合理而有系統之方法
    所進行之分攤程序，並非用以衡量資產之耗損狀況，也非用
    以衡量固定資產變現價值之減少狀況。則甲○○以折舊作為計
    算系爭車輛變現價值之基準，顯非可採。堪認系爭車輛於10
    5年12月9日之價值為115萬元。
  ⒊附表編號31所示追加計入婚後財產之金額(下稱系爭追加計算
    金額)：系爭追加計算之金額乃甲○○以婚後財產清償其婚前
    債務(即臺北市○○區○○路0段000號2樓房地之抵押債務，下稱
    南港房地抵押債務)，乙○○主張金額為222萬3383元，甲○○則
    抗辯僅有197萬3342元，兩者之差距為25萬0041元(計算式：
    2,223,383-1,973,342=250,041)。甲○○抗辯兩造於95年8月1
    1日結婚，其當時於安泰銀行有79萬6462元之存款，原判決
    卻僅扣除兩造不爭執之54萬6421元，自應將差額25萬0041元
    再從系爭追加計算金額中剔除云云，並提出安泰銀行存摺為
    憑(見原審卷一第357、351至355頁)。惟查，婚前財產有可
    能婚後自行花費、或投資虧損而不存在，上開安泰銀行存款
    之餘額於100年2月15日時餘額為0元（見原審卷一第355頁)
    ，即甲○○於安泰銀行之存款79萬6462元於105年12月9日剩餘
    財產分配基準日時已不存在，甲○○自須舉證證明其用以清償
    南港房地抵押債務，不能因結婚前於安泰銀行有79萬6462元
    之存款存在，遽謂係用以清償南港房地抵押債務。次查，甲
    ○○自95年9月12日起至同年10月8日止以轉帳或現金方式自安
    泰銀行總計提領25萬0041元(計算式：100,017＋10,012＋100,
    012＋20,000＋20,000＝250,041)，有安泰銀行存款交易明細足
    憑(見原審卷一第545頁)，難認係用以清償南港房地抵押債
    務。甲○○雖抗辯其事後有回補云云，惟足認安泰銀行帳戶內
    資金實已與婚後財產混同，前開25萬0041元並非用以清償南
    港房地抵押債務。則甲○○抗辯附表編號31「原法院認定金額
    」欄所示之追加計算金額應再剔除25萬0041元云云，並不可
    採，堪認系爭追加計算金額為222萬3383元。 
  ⒋附表編號32所示之債權(下稱系爭債權)：乙○○主張甲○○於104
    年10月20日自臺灣銀行敦化分行匯款130萬元予訴外人即其
    胞姊丁○○，乃甲○○對丁○○之借款債權，應列入甲○○之婚後財
    產云云。惟查，甲○○抗辯該130萬元乃其因丁○○之女要出國
    留學，而贈與丁○○等情，核與證人丁○○證述：104年10月間
    伊與甲○○住樓上、樓下，當時甲○○剛從美國帶孩子回臺灣，
    一邊工作一邊帶孩子，伊與母親每天協助甲○○照顧孩子，而
    伊女想出國留學，但費用難以負擔，甲○○遂表示因感激伊照
    顧孩子，故贊助這筆錢，伊女係105年2月底出國、106年10
    月間回國，至美國羅德島念書，總共約花270萬元等語(見原
    審卷三第291至293頁）相符，堪信甲○○與丁○○間係贈與之法
    律關係。乙○○雖主張丁○○之女留學學校網頁所載學費、生活
    費總計僅需約2.1萬美元(折合新臺幣約90萬元)，丁○○配偶
    又另行貸款支應女兒留學支出，是本件130萬元資金實係借
    貸而非贈與云云，惟乙○○既未爭執丁○○之女有出國留學之事
    實，亦未反駁兩造子女於兩造分隔臺、美兩地期間，係由丁
    ○○協助照顧，則甲○○出於感念丁○○協助照顧兩造子女，而自
    願贈與130萬元，使丁○○有資力送女兒出國念書，衡情與常
    理並無違背，至於丁○○女兒實際支出如何、丁○○夫妻有無另
    行籌措資金，自非甲○○所能過問，乙○○執此指摘，殊難足採
    ，其主張甲○○對丁○○有130萬借款債權云云，難認屬實。
  ⒌附表編號35所示之婚前財產(下稱系爭婚前財產)：乙○○主張
    甲○○僅以婚前於臺灣銀行松山分行之存款25萬元支付購買附
    表編號8所示房地(即臺北市○○路0段00巷00弄00號7樓房地，
    下稱興隆路房地)，故僅能扣除婚前財產25萬元等語。甲○○
    則抗辯其婚前之亞太電信股票91萬4189元、匯豐安富基金33
    萬元、臺灣銀行松山分行定存40萬元，三者合計為164萬418
    9元，用以支付購買興隆路房地之款項，均應列計為其婚前
    財產，自婚後財產中扣除等語。經查：
    ①甲○○雖主張其婚前擁有價值91萬4189元之亞太電信股票，
      惟觀諸本院向臺灣集中保管結算所股份有限公司函調之甲
      ○○持有之特定集中保管股票資料，僅能看出甲○○於102年9
      月23日存入6萬股之亞太電信股票，於100年11月30日劃撥
      配發6萬股之亞太電信股票(見本院卷一第199頁)，尚不能
      證明甲○○於婚前持有亞太電信股票。
    ②甲○○抗辯其於103年12月24日、同年月25日、104年6月出售
      亞太電信股票依序得款34萬6461元、26萬2832元、30萬48
      97元，共計91萬4189元(計算式：346,461＋262,832＋304,8
      96＝914,189)，固為乙○○所不爭執(見原審卷一第541、542
      頁，本院卷一第112、159、477頁)。惟甲○○於103年12月2
      4日、同年月25日出售亞太電信股票所得之款項係撥入國
      泰世華銀行帳戶，而該國泰世華銀行帳戶於甲○○未存入出
      售亞太電信股票前，原即有存款9萬6967元，嗣甲○○於104
      年6月1日自前開國泰世華銀行帳戶提領65萬元，存入其臺
      灣銀行敦化分行帳戶，而該臺灣銀行敦化分行帳戶於甲○○
      未存入上開65萬元前，已有存款250萬1135元。另甲○○於1
      04年6月2日出售亞太電信股票得款30萬4896元，亦撥入其
      前開國泰世華銀行帳戶，嗣於同年月12日自該帳戶提款90
      萬元，並於同日匯入其前開臺灣銀行敦化分行帳戶，需該
      臺灣銀行敦化分行帳戶於甲○○未匯前開90萬元後，已有存
      款325萬9361元存在(均見本院卷一第461至469頁)，可見
      甲○○所匯之金額與匯入帳戶之原有資金已生混同之效果，
      而無從辨識從其臺灣銀行敦化分行提領用以購買興隆路房
      地之資金，有多少比例是來自出售亞太電信股票所得。況
      甲○○於104年10月20日尚自臺灣銀行敦化分行提領130萬元
      贈與丁○○，業經本院認定如前，亦不能排除該贈與資金係
      輾轉來自甲○○出售亞太電信股票所得款項。尚難認甲○○抗
      辯其購買興隆路房地之資金有91萬4189元係來自出售亞太
      電信股票所得云云，已舉證以實其說，尚難採信。
    ③甲○○雖主張其婚前自87年6月起定期定額投資匯豐安富基金
      3000元，自94年2月起增加為5000元，至兩造結婚前之95
      年7月間共計支出33萬元，嗣於104年7月13日出售取得102
      萬餘元，並以其中60萬元支付購買興隆路房地之款項云云
      ，固據提出匯豐銀行對帳單為憑(見原審卷二第173至176
      頁)。惟查，該帳戶明細始於94年1月，並非甲○○所稱之87
      年間，甲○○雖辯稱可以94年1月間記載定時投資扣款成功
      次數為80次，推斷前已投資79次云云，惟縱能推知先前投
      資次數，仍無法確認甲○○所投入之金額。再者，甲○○固於
      104年7月8日賣出匯豐基金而取得102萬1451元(見原審卷
      二第176頁)，然甲○○於同年月13日將該102萬餘元匯入其
      臺灣銀行帳戶之際，該帳戶原即有存款194萬8125元，匯
      入後該帳戶內總計有296萬9576元，並於同年月17日現金
      提款10萬元、同年月20日匯出上開甲○○指稱之購屋款60萬
      元及以現金提領10萬元，同年月20日以網路轉帳轉出200
      萬元(見原審卷二第267頁)，可見該出售匯豐基金取得之
      款項業已與其他婚後存款混同，而無法辨識甲○○究以婚前
      財產或婚後財產支付購買興隆路房地款項。則甲○○抗辯其
      婚前財產應加計出售匯豐基金所得款項33萬元云云，自難
      憑採。
    ④甲○○雖抗辯其於婚前即有95年4月7日定存25萬元、同年8月
      31日定存40萬元云云，並提出定期存款存摺為憑(見原審
      卷三第29、34頁)。惟查，兩造於95年8月11日結婚，則95
      年8月31日定存40萬元係發生於兩造婚姻存續中，尚難逕
      認係甲○○之婚前財產。而甲○○復自承該95年8月31日定存4
      0萬元之其中16萬元，係其於同年月25日存入臺灣銀行松
      山分行(見原審卷二第170頁)，更難認該筆定存係婚前財
      產，甲○○雖再辯稱該16萬元資金來源係其婚前放置在家中
      之現金云云，然為乙○○所否認，亦未見甲○○舉證以實其說
      ，自難憑採。是甲○○僅能證明其以婚前定存25萬元支付購
      買興隆路房地之款項，則其婚前財產僅能列計25萬元。
  ⒍綜上所述，乙○○之婚後剩餘財產為79萬4270元，甲○○之婚後
    財產、婚前財產、婚後負債如附表編號8至35「本院認定金
    額」欄所示，甲○○之婚後剩餘財產總計為1248萬9623元，兩
    造婚後剩餘財產差額為1169萬5353元(計算式：12,489,623－
    794,270＝11,695,353)。
  ㈡甲○○主張抵銷部分：
  ⒈甲○○主張以其代乙○○支付自105年12月起至106年11月止共計4
    萬8000元之不當得利債權抵銷等語，已據乙○○所不爭執(見
    原審卷四第203頁)，自應准許。
  ⒉甲○○雖抗辯乙○○自95年11月26日起至105年11日止未負擔子女
    丙○○之扶養費用，均由其代墊，而受有133萬2000元之不當
    得利，其自得主張抵銷云云。惟查：甲○○於105年12月9日即
    前案離婚訴訟起訴狀主張兩造原分別居住臺、美兩地，曾短
    暫同住於美國，然因生活習慣、價值觀念不同，其於96年間
    攜子返臺，嗣乙○○於101年間辭去美國工作，返臺與其同住
    ，然因生活習慣、孩子教養問題迭生爭執，乙○○又常以摔物
    、製造聲響、叫罵等方式造成其壓力，遂主張有民法第1052
    條第1項第3款、第2項等離婚事由，並聲明准兩造離婚、子
    女親權由其單獨行使、乙○○應按月給付子女扶養費，嗣其於
    106年11月3日追加請求乙○○返還子女扶養費、家庭生活費合
    計80萬4000元，並主張兩造於105年12月間分居後，乙○○均
    未支付子女扶養費每月2萬7000元、家庭生活費用4萬元等情
    ，有前案離婚判決在卷可稽(見本院卷一第43至52頁)，且經
    原法院調取前開卷宗核閱，顯見甲○○於前案離婚訴訟中係主
    張乙○○自105年12月間兩造分居之後始發生短付子女扶養費
    之情形，詎甲○○於本件訴訟改稱乙○○先前亦有短付，已難認
    可採。況甲○○於前案程序監理人訪視中表示略以，在美期間
    因乙○○家用給的不夠常有衝突，返臺後購入興隆路房地時，
    頭期款600萬元乙○○出了32萬，且為乙○○給家用時將錢丟在
    地上而生爭執(見原法院106年度婚字第265號卷第14頁)，可
    見乙○○尚非未給家用，甲○○於本件訴訟改稱乙○○未曾分擔子
    女扶養費，尚難憑採。再者，甲○○前對乙○○聲請保護令(案
    列原法院105年度家護字第888號)經原法院駁回其聲請，甲○
    ○於該案調查程序中自承其收入每月20萬元，房貸8萬5000元
    由其負擔、生活費由乙○○負擔，但乙○○不願付打掃費用等語
    。乙○○則稱其收入6萬元，水電、瓦斯、管理費均由其支付
    ，打掃費用是某次忘記支付等語。甲○○復稱乙○○未付打掃費
    用，且家裡衛生紙和橄欖油沒了，乙○○卻只買橄欖油、忘了
    買衛生紙等語(見原審卷一第459頁)，顯然兩造於同住期間
    ，就兩造及子女三人共同生活之家庭生活相關開支互有分攤
    ，而家庭生活費用本係由夫妻各依經濟能力、家事勞動或其
    他情事分擔之，民法第1003條之1定有明文，衡以甲○○收入
    每月約20萬元、乙○○收入每月約6萬元，則兩造各依能力分
    擔之，自與法無違，甲○○空言指責乙○○未負擔家庭開支，或
    辯稱其支付水電、瓦斯費並非支付扶養費云云，均無足採。
    則甲○○主張以上開133萬2000元與乙○○之剩餘財產分配請求
    權抵銷，自不應准許。
  ⒊甲○○雖又抗辯乙○○105年12月9日起至107年1月間仍居住於其
    所有之興隆路房地，總計受有相當租金72萬元之不當得利，
    其自得主張抵銷云云。惟按夫妻互負同居之義務，但有不能
    同居之正當理由者不在此限；夫妻互負扶養之義務，民法第
    1001條、第1116條之1本文定有明文。因此，兩造於婚姻存
    續期間即互有同居、扶養之義務，而興隆路房地為兩造婚姻
    期間共同住所，為兩造所不爭，嗣甲○○攜子搬離該址，亦為
    其所自承，甲○○雖旋即提起離婚訴訟，但兩造於婚姻關係消
    滅前基於婚姻關係所生之同居、扶養義務仍存在，是黄政哲
    於107年8月24日原法院以106年度婚字第265號判決兩造離婚
    確定前，繼續居住於兩造原共同住所即有法律上之原因，自
    難認乙○○係無法律上原因受有利益，甲○○請求乙○○給付相當
    於租金之不當得利72萬元，自難認有據。
  ㈢甲○○抗辯依民法第1030條之1第2項酌減乙○○之婚後剩餘財產
    差額分配請求權至零部分：
  ⒈按民法第1030條之1第1項規定雖於110年1月20日修正，然兩
    造之結婚與離婚均係發生於舊法時期，自應適用舊法，合先
    敘明。次按修正前民法第1030條之1第1項規定之立法意旨，
    固在使夫妻雙方於婚姻關係存續中所累積之資產，於婚姻關
    係消滅而雙方無法協議財產之分配時，由雙方平均取得，以
    達男女平權、男女平等之原則，例如夫在外工作或經營企業
    ，妻在家操持家務、教養子女，備極辛勞，使夫得無內顧之
    憂，專心發展事業，其因此所累積之資產或增加之財產，不
    能不歸功於妻子之協力，則其剩餘財產，除因繼承或其他無
    償取得者外，妻自應有平均分配之權利；反之，夫妻易地而
    處亦然，俾免一方於婚姻關係消滅時立於不平等之財產地位
    ，是夫妻就其剩餘財產係以平均分配為原則。惟夫妻之一方
    如有不務正業，或浪費成習等情事，於財產之累積或增加並
    無貢獻或協力，欠缺參與分配剩餘財產之正當基礎時，自不
    能使之坐享其成，獲得非分之利益，於此情形，若就夫妻剩
    餘財產差額平均分配顯失公平者，法院始得依同條第2項規
    定調整或免除其分配額，以期公允(最高法院100台上字第20
    31號民事判決意旨參照)。
  ⒉甲○○抗辯本件平均分配顯失公平，無非以兩造於婚姻存續中
    ，共同生活期間總計僅約5年3月，且乙○○均未負擔丙○○之扶
    養費用，同住期間分擔家務較其為少，對其財產之增加並無
    貢獻，乙○○之剩餘財產分配請求權自應酌減至零云云。惟查
    ，乙○○並無未分擔兩造未年子女丙○○與共同生活費用之情事
    ，業經本院認定如前，又甲○○雖陳稱兩造雖因工作因素自96
    年2月起至101年7月止分隔臺、美兩地等地(見本院卷一第13
    0至131頁)，惟兩造分隔期間，仍於96年7月4日與子女丙○○
    同遊美國紐約中央公園，於98年8月於阿拉斯加搭乘輪船共
    同出遊，於99年1月全家共同至洛杉磯迪士尼樂園旅遊，於1
    00年11日全家至上海旅遊，有照片足憑(見原審卷一第425至
    432頁)，可見兩造於未同住期間仍有共同經營婚姻家庭之意
    ，尚不能僅以兩造未同住，即謂乙○○請求平均分配剩餘財產
    已達類似於不務正業、浪費成習等顯失公平之程度。再觀諸
    甲○○於102年12月3日Line對話紀錄對乙○○稱：我們要不要聽
    看看醫生的建議，是否能再生等語，於103年9月20日Line對
    話紀錄中對乙○○稱：謝謝你這幾天要同時兼職爸爸和媽媽的
    角色及工作，辛苦了等語(見原審卷二第233、225頁)，可見
    乙○○自101年7月返臺與甲○○共同生活後，確有仍與甲○○共同
    經營婚姻生活，並討論再生子，與分擔照顧家庭與子女之勞
    務，難認對兩造婚後財產之累積或增加全無貢獻或協力。則
    甲○○請求調整乙○○得分配之兩造婚後剩餘財產為零，自難憑
    採。
  ㈣乙○○依民法第1030條之1第1項主文規定，請求平均分配兩造
    婚後剩餘財產差額部分：
    按夫妻未以契約訂立夫妻財產制者，除本法另有規定外，以
    法定財產制為其夫妻財產制，為民法第1005條所明定。次按
    ，法定財產制關係消滅時，夫或妻現存之婚後財產，扣除婚
    姻關係存續中所負債務後，如有剩餘，其雙方剩餘財產之差
    額，應平均分配。又夫妻現存之婚後財產，其價值計算以法
    定財產制關係消滅時為準。但夫妻因判決而離婚者，以起訴
    時為準。民法第1030條之1第1項前段、第1030條之4第1項亦
    分別定有明文。經查，兩造均同意以105年12月9日為分配婚
    後剩餘財產差額之基準日(見兩造不爭執事項㈠)。而兩造婚
    後剩餘財產差額為1169萬5353元，已如前述，乙○○自得依民
    法第1030條之1第1項本文規定，請求甲○○給付兩造婚後剩餘
    財產差額之半數即584萬7677元（計算式：11,695,353/2＝58
    47,676.5，元以下四捨五入)，經扣除甲○○主張抵銷之4萬80
    00元，則乙○○請求甲○○給付579萬9677元(計算式：5,847,67
    7－48,000＝5,799,677)，為有理由，逾此之請求，即屬無據
    。
六、從而，乙○○依民法第1030條之1第1項本文規定，請求甲○○給
    付579萬9677元，及其中500萬元自起訴狀繕本送達翌日(即1
    07年11月20日，見原審卷一第95頁)、其餘79萬9677元自擴
    張聲明狀送達翌日(即110年1月14日，見原審卷四第36頁)起
    算之法定遲延利息，為有理由，應予准許；逾此之請求，即
    屬無據，不應准許。原審就上開准許部分，判命甲○○給付，
    並為准、免假執行之宣告，及就不應准許部分，為乙○○敗訴
    之判決，均無不合。甲○○、乙○○就其敗訴部分分別提起上訴
    及附帶上訴，均指摘原判決不利己之部分不當，求予廢棄改
    判，為無理由，兩造之上訴及附帶上訴均應駁回。
七、本件事證已臻明確，兩造其餘之攻擊或防禦方法及所用之證
    據，經本院斟酌後，認為均不足以影響本判決之結果，爰不
    逐一論列，附此敘明。
八、據上論結，本件上訴及附帶上訴，均為無理由，依家事事件
    法第51條，民事訴訟法第449條第1項、第78條，判決如主文
    。
中　　華　　民　　國　　111 　年　　7 　　月　　12　　日
                  家事法庭    
                      審判長法  官  何君豪
                            法  官  高明德
                            法  官  張文毓
正本係照原本作成。
如不服本判決，應於收受送達後20日內向本院提出上訴書狀，其
未表明上訴理由者，應於提出上訴後20日內向本院補提理由書狀
（均須按他造當事人之人數附繕本）上訴時應提出委任律師或具
有律師資格之人之委任狀；委任有律師資格者，另應附具律師資
格證書及釋明委任人與受任人有民事訴訟法第466 條之1第1項但
書或第2項所定關係之釋明文書影本。如委任律師提起上訴者，
應一併繳納上訴審裁判費。
中　　華　　民　　國　　111 　年　　7 　　月　　13　　日

  　　　　　　　　　　　　　書記官  陳奕伃